【裁判字號】    95,交易,125
【裁判日期】    951219
【裁判案由】    過失傷害等
【裁判全文】
臺灣彰化地方法院刑事判決             95年度交易字第125號
公  訴  人  臺灣彰化地方法院檢察署檢察官
被      告  丙○○
            乙○○
                      號
上列被告等因過失傷害等案件，經檢察官提起公訴（九十五年度
偵字第三一三六號），被告等於本院準備程序中，就被訴事實為
有罪之陳述，經本院裁定由受命法官獨任進行簡式審判程序審理
，判決如下：
    主  文
丙○○服用酒類，不能安全駕駛動力交通工具而駕駛，處有期徒
刑參月，如易科罰金，以參佰元折算壹日；又因過失傷害人，處
拘役伍拾日，如易科罰金，以參佰元折算壹日。
乙○○從事業務之人，因業務上之過失傷害人，處有期徒刑肆月
，如易科罰金，以參佰元折算壹日。
    事  實
一、丙○○為領有駕駛執照之人，明知飲用酒類後其吐氣所含酒
    精濃度超過每公升零點二五毫克者，不得駕車，乃於民國九
    十五年三月五日十三時許起，與甲○○共同在臺中縣大肚鄉
    ○○○○道附近之麵攤飲用米酒加保力達，之後，復前往大
    肚鄉公所附近麵攤，再共同飲用啤酒數杯後，已達不能安全
    駕駛動力交通工具之程度，仍於同日十七時三十分許，自上
    開地點騎乘車牌號碼ＫＳＬ－三七三號重型機車，後座搭載
    甲○○，沿彰化縣彰化市○○路由西往東方向行駛，行至彰
    南路二段與同路段一六四巷口時，其應注意車前狀況，並隨
    時採取必要之安全措施，而依當時情形，天候晴、路面乾燥
    無缺陷、無障礙物、視距良好，並無不能注意之情事，竟疏
    於注意前方路況，且因飲酒後影響其注意力，即貿然欲行穿
    越路口，適有受僱於坤穎瀝青股份有限公司從事鋪設柏油工
    作，而以駕駛為其附隨業務之乙○○，駕駛車牌號碼六Ｇ－
    九七九號自用大貨車載運鋪設柏油之器械，在上開巷口機車
    優先道上欲迴轉至彰南路由東往西方向，而其應注意於劃有
    禁止變換車道線之路段不得迴車，且汽車迴車前，應暫停並
    顯示左轉燈光或手勢，看清無來往車輛，始得迴轉，而依當
    時情形，並無不能注意之情事，竟亦殊未注意，即貿然迴車
    ，迨丙○○發覺時已不及閃避，乃於彰南路由西往東方向內
    側車道近同路段一六四巷口行人穿越道附近，撞及迴轉中之
    乙○○駕駛之上揭自用大貨車左側防捲欄，致後載之甲○○
    因而受有鼻骨骨折、顱骨骨折疑顱內出血之傷害，丙○○則
    受有頭部外傷併前額撕裂傷及多處臉部擦傷之傷害（丙○○
    部分，於本院準備程序中已當庭撤回告訴，不另為不受理之
    諭知，詳後述）。又乙○○於肇事後，隨即報警處裡，並在
    未經有偵查犯罪職權機關或公務員發覺其為犯人前，即向到
    場處理之彰化縣警察局彰化分局員警主動陳明其為肇事者而
    自首，進而接受裁判。而丙○○於送醫後，經施以抽血檢驗
    酒精濃度測試，其測試值高達３３４˙８ＭＧ／ＤＬ，換算
    呼氣酒精濃度為每公升１˙６７毫克。
二、案經甲○○訴由臺灣彰化地方法院檢察署檢察官偵查起訴。
    理  由
一、上開事實，業據被告丙○○、乙○○於本院審理時坦承不諱
    ，並有彰化縣警察局道路交通事故現場圖、道路交通事故調
    查報告表（一）、（二）、財團法人彰化基督教醫院檢驗報
    告單、診斷書、刑法第一百八十五條之三案件測試觀察紀錄
    表、事故現場及肇事車輛照片十幀、彰化縣警察局舉發違反
    道路交通管理事件通知單、車籍作業系統－查詢認可資料等
    附卷可稽。按汽車行駛時，駕駛人應注意車前狀況，並隨時
    採取必要之安全措施；又在劃有禁止變換車道線之路段不得
    迴車，且汽車迴車前，應暫停並顯示左轉燈光或手勢，看清
    無來往車輛，始得迴轉，道路交通安全規則第九十四條第三
    項、第一百零六條第二款分別定有明文，並為領有駕駛執照
    之被告等所應注意。而查本件肇事時、地之狀況，依前揭道
    路交通事故調查報告表所示，事發當時天候晴、路面乾燥無
    缺陷、無障礙物、視距良好，並無不能注意之情事，被告等
    竟疏未注意，於行經上開肇事地點時，被告丙○○因飲酒過
    量影響其注意力，不能安全駕駛，致未能及時發現前方被告
    乙○○迴轉中之大貨車，而被告乙○○則疏未注意上開交通
    安全規則，即貿然於肇事地點迴車，以致肇事，並致告訴人
    受傷，被告等之駕駛行為均應有過失，且渠等過失行為與告
    訴人之受傷，顯具相當之因果關係。從而，本件事證明確，
    被告等之犯行均堪認定。
二、按被告等行為後，刑法業經修正公布，並於九十五年七月一
    日施行，關於本件罪刑有關之自首、易科罰金等規定均經修
    正，為確定本案應適用之新、舊法，茲比較如下：（一）被
    告乙○○行為後，刑法第六十二條有關自首之規定業經修正
    ，將自首「必減」其刑，修正為「得減」其刑，此項變動雖
    屬刑罰裁量之事項，然已影響行為人之刑罰法律效果，係屬
    新修正刑法第二條第一項之法律變動，參照最高法院九十五
    年度第八次刑事庭會議之決議，自應為新舊法之比較，因舊
    法係規定「必減」其刑，修正後規定未必有利於被告。（二
    ）又被告等行為後，業已增訂刑法施行法第一條之一，並規
    定：「中華民國九十四年一月七日刑法修正施行後，刑法分
    則編所訂罰金之貨幣單位為新台幣。九十四年一月七日刑法
    修正前時，刑法分則編未修正之條文定有罰金者，自九十四
    年一月七日刑法修正施行後，就其所定數額提高三十倍。但
    七十二年六月二十六日至九十四年一月七日新增或修正之條
    文，就其所定數額提高為三倍。」，是就現行刑法中，有關
    於罰金刑處罰之規定，即有新舊法比較之必要，惟經比較增
    訂之刑法施行法第一條之一與被告行為時之罰金罰鍰提高標
    準條例第一條前段、現行法規所定貨幣單位折算新台幣標準
    第二條結果，二者規定適用之結果並無不同，亦即增訂之刑
    法施行法第一條之一之規定並無較為有利於被告之情形，是
    依修正後之刑法第二條第一項前段之情形，依被告行為時之
    舊法即依修正前罰金罰鍰提高標準條例第一條前段為法條適
    用之依據。再被告行為後，罰金罰鍰提高標準條例第二條業
    已刪除，而刑法第四十一條第一項前段關於易科罰金之折算
    標準已由舊法之銀元一百元、二百元、三百元修正為新台幣
    （下同）一千元、二千元、三千元，因屬科刑規範事項之變
    更，其折算標準為裁判時所應諭知，自有就新舊法規定比較
    之必要，經比較新舊法結果，修正後規定未必較有利於被告
    。（三）經綜合比較新、舊法之結果，顯以被告行為時之舊
    法較有利於被告，依刑法第二條第一項前段規定，本案自應
    適用被告行為時之法律即修正前刑法之規定分別論斷。
三、核被告等所為，被告丙○○係犯刑法第一百八十五條之三之
    服用酒類不能安全駕駛動力交通工具而駕駛罪及第二百八十
    四條第一項前段之過失傷害罪；被告乙○○係犯刑法第二百
    八十四條第二項前段之業務過失傷害罪。又被告丙○○於肇
    事後經施以抽血檢驗酒精濃度測試，測試值高達３３４˙８
    ＭＧ／ＤＬ，換算呼氣酒精濃度為每公升１˙６７毫克，顯
    見伊於駕駛時，應已陷於酒醉之狀態，被告丙○○酒醉後駕
    車，並致告訴人受傷，應依道路交通管理處罰條例第八十六
    條第一項規定，就其所犯之過失傷害罪部分加重其刑。被告
    丙○○所犯上開二罪，犯意各別，罪名互異，應予分論併罰
    。又被告乙○○於肇事後，即主動報案，並在未經有偵查犯
    罪職權機關或公務員發覺其為犯人前，即向到場處理之彰化
    縣警察局彰化分局員警主動陳明其為肇事者而自首，進而接
    受裁判，有道路交通事故肇事人自首情形紀錄表一紙可佐，
    核與自首之要件相當，應依修正前刑法第六十二條前段之規
    定減輕其刑。爰審酌被告等尚無不良素行（此有臺灣高等法
    院被告前案紀錄表可佐）、犯後態度、被告丙○○於服用酒
    類已達不能安全駕駛之程度，猶執意駕車，無視公眾往來之
    安全，暨參酌本件肇事原因、告訴人所受傷害程度及其等肇
    事迄未與告訴人達成民事和解等一切情狀，各量處如主文所
    示之刑，並依修正前刑法第四十一條第一項前段、罰金罰鍰
    提高標準條例第二條，分別諭知易科罰金之折算標準，以示
    懲儆。
四、公訴意旨另略以：被告乙○○於肇事後，致丙○○受有頭部
    外傷併前額撕裂傷及多處臉部擦傷之傷害，經丙○○告訴後
    ，認被告乙○○此部分亦涉有刑法第二百八十四條第二項前
    段之業務過失傷害罪嫌。按告訴乃論之罪，告訴人於第一審
    辯論終結前，得撤回其告訴；又告訴經撤回者，應諭知不受
    理之判決，刑事訴訟法第二百三十八條第一項、第三百零三
    條第三款分別定有明文。查本件告訴人丙○○告訴被告乙○○業務過失傷害部分，依刑法第二百八十七條前段規定，須
    告訴乃論。茲據告訴人丙○○於九十五年九月十二日本院準
    備程序時當庭撤回其告訴，依前揭規定，此部分本應逕諭知
    不受理之判決，惟因公訴人認此部分與被告乙○○前揭業經
    論罪科刑部分具有想像競合犯之裁判上一罪關係，爰不另為
    不受理之判決，附此敘明。
據上論斷，應依刑事訴訟法第二百七十三條之一第一項、第二百
九十九條第一項前段，道路交通管理處罰條例第八十六條第一項
，刑法第二條第一項前段、第一百八十五條之三、第二百八十四
條第一項前段、第二項前段，刑法修正前第六十二條前段、第四
十一條第一項前段，罰金罰鍰提高標準條例第一條前段、修正前
罰金罰鍰提高標準條例第二條，判決如主文。
本案經檢察官陳茂亭到庭執行職務。
中    華    民    國    95    年    12    月    19    日
                              交通法庭
                                法  官   王義閔
以上正本證明與原本無異。
如不服本判決，應於判決送達後10日內，向本院提出上訴狀（須
附繕本）。
如不服本判決，應於判決送達後十日內向本院提出上訴狀 (須附
繕本 )。
中    華    民    國    95    年    12    月    22    日
                                書記官  洪年慶
中華民國刑法第185條之3
（重大違背義務致交通危險罪）
服用毒品、麻醉藥品、酒類或其他相類之物，不能安全駕駛動力
交通工具而駕駛者，處1年以下有期徒刑、拘役或3萬元以下罰金
。
中華民國刑法第284條
（過失傷害罪）
因過失傷害人者，處 6 月以下有期徒刑、拘役或 5 百元以下罰
金，致重傷者，處1年以下有期徒刑、拘役或5百元以下罰金。
從事業務之人，因業務上之過失傷害人者，處 1 年以下有期徒刑
、拘役或1 千元以下罰金，致重傷者，處 3 年以下有期徒刑、
拘役或2千元以下罰金。


司法院資訊處製作；財團法人民間司法改革基金會備份。
